臺灣高等法院交通事件裁定　　　　　　 96年度交抗字第878號
抗　告　人
即受處分人　甲○○
上列抗告人因違反道路交通管理處罰條例案件，不服臺灣板橋地
方法院，中華民國96年10月16日所為裁定（96年度交聲字第1386
號），提起抗告，本院裁定如下：
    主  文
抗告駁回。
    理  由
一、本件抗告意旨略以：
（一）按「雙白實線設於路段中，用以分隔同向車道，並禁止變
      換車道。」，但指向線，用以指示車輛行駛方向，係與雙
      白實線配合使用。但不違其仍為「指示方向」用，無任何
      「禁止」之意，無礙其仍為「指示」之性質，抗告人當得
      依另立之『信義路捷運施工，請直行基隆路』之告示行駛
      ，原審於此似有誤解。
（二）信義路捷運施工，請直行基隆路」之告示牌，如無要駕駛
      人改道（向）行駛，那立該告示牌之目的何在？當然是要
      駕駛人改道，該告示之目的，依「道路交通標誌標線號誌
      設置規則」第一百三十七條第二項第一款規定，係為「道
      路上之特殊狀況」而立，當然是改變原有標線之意，道路
      行駛舜息萬變，任有經驗駕駛皆知，隨時注意路旁因「道
      路上之特殊狀況」所立之告示，例如：「前方道路封鎖、
      不通，請改道」，難道要駕駛人硬闖？「道路上之特殊狀
      況」所立之告示，當然優先且排除原指示標示。
（三）原裁定第二頁倒數第八行所稱：「惟依前所述…未因信義
      路捷運施工而禁止基隆路南往北方向右轉信義路…。」，
      似有誤解；按問題在「信義路捷運施工，請直行基隆路」
      ，不在「有無禁止基隆路南往北方向右轉信義路」。
（四）依行政程序法第八條：「行政行為，應以誠實信用之方法
      為之，並應保護人民正當合理之信賴。」，及行政執行法
      第三條：「行政執行，應依公平合理之原則，兼顧公共利
      益與人民權益之維護，以適當之方法為之，不得逾達成執
      行目的之必要限度。」
（五）綜上，本案抗告人並未跨越禁止之雙白實線行駛，只是接
      近路口，直行基隆路行駛，應無違誤云云。
二、按在設有左、右轉彎專用車道之交岔路口，直行車佔用最內
    側或最外側或專用車道者，處新台幣六百元以上一千八百元
    以下罰鍰；又汽車駕駛人，違反本條例第四十八條者，除依
    原條款處罰外，並記違規點數一點，道路交通管理處罰條例
    第四十八條第一項第七款、第六十三條第一項第一款分別定
    有明文。
三、本件原處分機關以：抗告人即異議人即受處分人甲○○於民
    國（下同）九十六年六月二十七日八時五十二分許，駕駛車
    號二０三一－ＪＹ號自用一般小客車，直行台北市○○路○
    段（南往北方向），行經設有右轉彎專用車道之台北市○○
    路○段與信義路五段口交岔路口時，竟佔用最外側轉彎專用
    車道，經警舉發，裁決機關認異議人違反道路交通管理處罰
    條例第四十八條第一項第七款規定，裁處抗告人罰鍰新台幣
    六百元，並依同條例第六十三條第一項第一款之規定（裁決
    書漏引第一項第一款），記違規點數一點之處分。抗告人提
    出異議後，原審以：
（一）抗告人對於前揭時、地，行經臺北市○○路○段與信義路
      五段交岔路口時，行駛在地面劃有右轉指向線與禁止變換
      車道線（雙白實線）車道之事實，不予否認。
（二）按以雙白實線，設於路段中，用以分隔同向車道，並禁止
      變換車道；指向線，用以指示車輛行駛方向。以白色箭頭
      劃設於車道上；本標線設於交岔路口方向專用車道上與禁
      止變　換車道線配合使用時，車輛須循序前進，並於進入
      交岔路口後遵照所指方向行駛；弧形箭頭指示轉彎，道路
      交通標誌標線號誌設置規則第一百四十九條第一項第一款
      第七目、第一百八十八條第一項、第二項、第三項第二款
      分別定有明文。
（三）又按告示牌，用以現有標誌無法充分說明或指示時，為維
      護行車安全與暢通之需要，得設置本標誌；本標誌為方形
      ，依設置目的之不同，區分如左：警告性質告示牌：用
      以促使車輛駕駛人及行人瞭解道路上之特殊狀況，提高警
      覺，並準備防範應變之措施，為黃底黑字黑邊，道路交通
      標誌標線號誌設置規則第一百三十七條第一項、第二項第
      一款亦有明定。
（四）查在臺北市○○路○段與信義路五段交岔路口，於基隆路
      南向北方向最右側車道地面上劃設有右轉彎之弧形箭頭，
      且該劃設有右轉彎弧形箭頭之車道與其旁之車道設有禁止
      變換車道之雙白實線等情，有抗告人所提出之現場照片二
      幀在卷為憑；參諸前揭說明，堪認該處為設有右轉彎專用
      車道之交岔路口，應無疑義，抗告人既係合法領有駕照之
      人，對此自應知之甚稔。次查，該路段雖設有「信義路捷
      運施工，請直行基隆路」黃底黑字黑邊之警告性告示牌，
      惟依前所述，該告示牌之用意，乃係用以促使車輛駕駛人
      及行人瞭解道路上之特殊狀況，提高警覺，並準備防範應
      變之措施，僅有警告並無禁止之意思；況並未因信義路捷
      運施工，而禁止基隆路南往北方向右轉信義路，此亦為異
      議人行經該路段時所當知，故而亦不因該告示牌之設置而
      變更該路段原有標線設置之目的，亦即該車道確為右轉彎
      專用車道。因之以抗告人確有前揭違規情事，事證明確，
      原處分機關據以援引道路交通管理處罰條例第四十八條第
      一項第七款之規定，裁罰異議人罰鍰新臺幣六百元，並依
      同條例第六十三條第一項第一款之規定，記違規點數一點
      ，並無不合，而為駁回抗告人異議之裁定。
四、本院經詳核全案卷證資料，認原審之認事用法並無不當。本
    件抗告人之抗告意旨仍執陳詞，否認違規，指摘原裁定不當
    ，難認為有理由，應予駁回。
五、據上論結，應依道路交通案件處理辦法第26條，刑事訴訟法
    第412條，裁定如主文。
中　　華　　民　　國　　96　　年　　11　　月　　14　　日
                  刑事第三庭審判長法  官  許國宏
                                  法  官  楊貴志
                                  法  官  許增男
以上正本證明與原本無異。
不得再抗告。
                                  書記官  葉金發
中　　華　　民　　國　　96　　年　　11　　月　　15　　日
